最　高　行　政　法　院　判　決　　　　　　　　　　九十三年度判字第九○八號
　　上　訴　人　乙○○○
　　被 上訴 人　財政部臺北市國稅局
　　代　表　人　甲○○
右當事人間因綜合所得稅事件，上訴人對於中華民國九十二年三月六日臺北高等行政
法院九十一年度簡字第二八七號判決，提起上訴。本院判決如左：
　　主  文
上訴駁回。
上訴審訴訟費用由上訴人負擔。
　　理  由
一、本件上訴人在原審起訴主張：查養老金優惠存款利息所得八五六、○○二元，係
    依據基隆市政府之命令存入規定之銀行，具有強制性質之儲蓄存款利息，可依據
    所得稅法第四條第一項第六款及第七款之規定免稅，與利率高低無涉，且不受一
    般利息二十七萬元之限制，應全數免稅。況查基隆市或其他縣市之上訴人同學、
    同事並無人補稅，而此稅又係國稅，非地方稅，不能一國兩制，另軍、教目前尚
    免稅，因而被上訴人無權要求補稅。並且，基隆市政府核發之教職員一次退休金
    證書中亦註明，核發一次退休金及公保養老給付支票（請勿兌現），得憑此證辦
    理優惠存款。可知本款係具有強制性質之儲蓄存款利息，亦係養老金。再者，執
    行扣繳機構之臺灣銀行每年皆依所得稅法第八十九條第三項規定（．．．第十四
    條第一項第十類之其他所得，．．．，或因不屬本法規定之扣繳範圍，而未經扣
    繳稅款者，應於每年一月底前，將受領人姓名、住址、國民身分證統一編號及全
    年給付金額等，依規定格式，列單申報主管稽徵機關；並應於二月十日前，將免
    扣繳憑單填發納稅義務人。）寄達，此單是經由被上訴人核發，尚故意與法令牴
    觸來混淆視聽，此明知故犯行為，應由被上訴人負責。再依所得稅法第八十九條
    規定，扣繳義務人未履行扣繳責任，而有行蹤不明或其他情事，致無從追究者，
    稽徵機關得逕向納稅義務人徵收之。如今扣繳義務人尚且在世，被上訴人不能違
    反程序正義原則，依法找扣繳義務人處理。法律之前人人平等，上訴人乃中華民
    國之老公民，亦係軍、教退休人員，有權與他人享有同等之權利，不能被被上訴
    人剝削權益，侵犯上訴人人權。據上論述，本件原處分違反程序正義，為此訴請
    撤銷訴願決定及原處分之判決。
二、被上訴人則以：本件上訴人八十八年度綜合所得稅結算申報，申報其取自臺灣銀
    行忠孝分行給付之退休金優惠存款利息所得七○九、四六○元、一四一、八九二
    元及四、六五○元計八五六、○○二元，全數列為儲蓄投資特別扣除額，被上訴
    人依據相關規定應以扣除二七○、○○○元為限，核定儲蓄投資特別扣除額為二
    七○、○○○元。經查，養老金優惠存款，所享有之存款利率較高於一般存款之
    利率，係優惠性質之存款，並非依法令規定，具有強制性質之儲蓄存款，是其衍
    生之利息，自無免稅規定之適用。又本件上訴人八十八年度存款之利息所得合計
    數為八五六、○○二元，已超過二七○、○○○元，依規定應以扣除二七○、○
    ○○元為限，是被上訴人原核定儲蓄投資特別扣除額二七○、○○○元，尚無不
    合，復查決定予以維持，並無違誤。至台灣銀行忠孝分行是否未依規定扣繳稅款
    ，違反扣繳義務，核屬另案問題等語作為抗辯。
三、原審斟酌全辯論意旨及調查證據之結果以：(一)按「凡有中華民國來源所得之個人
    ，應就其中華民國來源之所得，依本法規定，課徵綜合所得稅。」、「左列各種
    所得，免納所得稅：．．．六、依法令規定，具有強制性質儲蓄存款之利息。」
    、「個人之綜合所得總額，以其全年左列各類所得合併計算之：．．．第四類：
    利息所得：凡公債、公司債、金融債券、各種短期票券、存款及其他貸出款項利
    息之所得．．．。」、「二、扣除額：納稅義務人就左列標準扣除額或列舉扣除
    額擇一減除外，並減除特別扣除額。．．．（三）特別扣除額：．．．３、儲蓄
    投資特別扣除：納稅義務人及與其合併報繳之配偶暨受其扶養親屬於金融機構之
    存款、公債、公司債、金融債券之利息，儲蓄性質信託資金之收益及公司公開發
    行並上市之記名股票之股利，合計全年不超過二十七萬元者，得全數扣除，超過
    二十七萬元者，以扣除二十七萬元為限。」分別為行為時所得稅法第二條第一項
    、第四條第一項第六款、第十四條第一項第四類及第十七條第一項第二款第三目
    第三小目所明定。(二)查上訴人八十八年度有退休金優惠存款利息所得八五六、○
    ○二元，有各類所得扣繳暨免扣繳憑單附原處分卷可稽，復為兩造所不爭執，堪
    認為真實。又查退休金優惠存款之利率高於一般存款利率，僅為具有優惠性質之
    存款，並非依法令規定具有強制性之儲蓄存款，是其衍生之利息，並無所得稅法
    第四條第一項第六款之適用，被上訴人核定准扣除儲蓄特別扣除額二七○、○○
    ○元外，其餘利息所得否准適用免稅規定，揆諸首揭規定，自無不合，上訴人訴
    稱優惠存款利息免稅，顯係對法令誤解，洵不足採，至於銀行是否未依規定扣繳
    稅款，核屬另案問題，非本件所得審究，原處分認事用法，俱無違誤，因而為上
    訴人敗訴之判決。
四、本院核原判決依上開規定及說明，尚無違背法令。上訴意旨仍執陳詞，指摘原判
    決不合情、理、法，聲明廢棄。惟按對於適用簡易程序之裁判提起上訴或抗告，
    須經本院許可，且該許可以訴訟事件所涉及之法律見解具有原則性者為限，行政
    訴訟法第二百三十五條定有明文。本件上訴意旨徒執陳詞，並未以訴訟事件所涉
    及之法律見解具有原則性者為上訴理由，其上訴依法本不應許可。況原判決對上
    訴人所訴，均已詳予論駁，甚為明確。上訴意旨難謂為有理由，應予駁回。
據上論結，本件上訴為無理由，爰依行政訴訟法第二百五十五條第一項、第九十八條
第三項前段，判決如主文。
中　　華　　民　　國　　九十三　　　年　　　七　　　　月　　　十五　　　日
                    最 高 行 政 法 院  第 四 庭
                                審 判 長 法  官　　　徐　樹　海
                                         法  官      鄭  淑  貞
                                         法  官　　　高　啟　燦
                                         法  官　　　吳　錦　龍
                                         法  官　　　林　茂　權
右  正  本  證  明  與  原  本  無  異
　　　　　　　　　　　　　　　　　　　　 法院書記官　張　雅　琴
中　　華　　民　　國　　九十三　　　年　　　七　　　　月　　　十六　　　日
